---
title: "Municipios espa침oles m치s poblados (1842-2021) "
subtitle: | 
   Utilizando datos de los censos hist칩ricos y del Padr칩n se presentan visualizaciones con el el ranking de ciudades espa침olas m치s pobladas desde el censo de 1842 hasta la actualidad. 
date: 2022-07-14
categories: [datos INE, Censos hist칩ricos, poblaci칩n, municipios, ranking de poblaci칩n]
---


**Nota:** Este post lo empec칠 en julio de 2022. Ten칤a los gr치ficos y dem치s, pero lo tuve que abandonar. Ahora, un a침o despu칠s, julio de 2023, lo estoy retomando; pero solo voy a poner algunos gr치ficos y tablas de los que hice. Poco m치s. No pienso redactar mucho 游땔.


<br>

## Introducci칩n

Voy a utilizar datos de los censos hist칩ricos de poblaci칩n del INE^[En [este post](../2022-07-12_censos-historicos_01/index.qmd) expliqu칠 el proceso que segu칤 para obtener los datos] para analizar la evoluci칩n del ranking de municipios espa침oles m치s poblados. Al l칤o!!


## Ranking de municipios m치s poblados

Voy a mostrar en una tabla y un gr치fico el ranking de los municipios mas poblados en cada censo. Mostrar칠 solo los municipios que en alguno de los censos haya estado entre los 20 municipios mas poblados. Para que la tabla y los gr치ficos se vean razonablemente bien voy a mostrar los resultados de solo algunos de los censos y para acercarnos m치s a la situaci칩n actual, usar칠 tambi칠n datos de poblaci칩n del Padr칩n de 2021.

### Tabla

```{r, include = FALSE}
my_folder_post <- "/blog_01/2022-07-14_censos-historicos_03/"
my_script <- "01_script_tabla_rankings.R" 
path_file <- paste0(here::here(), my_folder_post,  my_script)
```


```{r, results = "hold"}
#| echo: false
knitr::spin_child(path_file)
```


```{r}
#| column: page
#| echo: false
DT::datatable(df_ok, filter = 'top', extensions = "Scroller",
              class = 'cell-border stripe',
              options = list(autoWidth = TRUE,deferRender = TRUE,
                             scroller = TRUE, scrollY = 750 ))
```

<br>

Por hacer un m칤nimo comentario de los resultados mostrados en la tabla, se침alar que Madrid ha estado siempre en el puesto 1 o 2, Barcelona siempre en segundo lugar excepto en los censos de 1910 y 1930. C치diz pas칩 de ser la octava ciudad m치s poblada en 1842, para estar actualmente (2021) en el 57. Lorca ha seguido una evoluci칩n similar, del noveno puesto al 67. Hospitalet de LLobregat ha experimentado un gran aumento en su puesto en el ranking: era un municipio relativamente peque침o que ocupaba el puesto 1042 en el a침o 1842, para estar actualmente en el puesto n칰mero 16. Por su parte Caravaca de la Cruz era el 16췈 municipio por poblaci칩n en 1842 para descender hasta el puesto 313 en el Padr칩n de 2021.

### Gr치fico

Las tablas est치n muy bien si necesitas sabes los valores exactos de una variable o si quieres ver alg칰n detalle, pero para ver la evoluci칩n es mejor un gr치fico. Vamos a ello.

En el primer gr치fico mostrar칠 la evoluci칩n del ranking de poblaci칩n para los municipios que alguna vez, en alg칰n censo, estuvieron entre los 20 municipios m치s poblados.


```{r, include = FALSE}
my_folder_post <- "/blog_01/2022-07-14_censos-historicos_03/"
my_script <- "02_script_rank-plot_01.R" 
path_file <- paste0(here::here(), my_folder_post,  my_script)
```


```{r}
#| include: false
knitr::spin_child(path_file)
```


::: {.column-page}
```{r}
#| echo: false
#| fig.width: 15
#| fig-asp: 0.57
p
```
:::


<br>

Ahora, el mismo gr치fico pero con `plotly` para a침adirle un poco de interactividad.

::: {.column-page}
```{r}
plotly::ggplotly(p, height = 850, tooltip = c("year", "rank_1"))
```
:::


<br>

L칩gicamente en los gr치ficos se aprecia mejor la evoluci칩n del ranking de municipios por poblaci칩n. Por ejemplo Lorca empez칩, all치 por 1842, siendo el noveno municipio espa침ol m치s poblado, pero fue descendiendo en el ranking hasta el puesto 20 en 1950, y a partir de ah칤 desaparece del gr치fico porque su ranking esta por debajo del n췈 50.

<br>

### M치s gr치ficos

Prob칠 algunos gr치ficos m치s, quedan chulos, pero no son muy 칰tiles porque hay demasiada informaci칩n. Los tengo en el script `03_ej_caso_901_censos-historicos_ok.R`. Pero ser치 para otro d칤a



## Otros posibles temas 

Obtuve los datos de los censos hist칩ricos en 2022. Es  2023 y no me apetece seguir con estos datos, en realidad lo que me apetece es usar otros datos, pero dejo apuntados algunos temas que se podr칤an analizar con estos datos.

- **Municipios desaparecidos**: por ejemplo 쯤u칠 provincia ha presentado una mayor desaparici칩n/fusi칩n de municipios en el tiempo? por ejemplo un mapa con los municipios desaparecidos y aparecidos en la 칠poca moderna del Padr칩n


- **Importancia hist칩rica de las provincias** en cuanto a poblaci칩n;  es decir, que porcentaje representa la poblaci칩n de cada provincia sobre la poblaci칩n espa침ola. Igual puedes tratar de usar un gr치fico parecido a [este](https://twitter.com/_ansgar/status/1538167029114580992)


- **Importancia hist칩rica de las capitales de provincia**: por ejemplo ver el % que representa la poblaci칩n de la capital de la provincia respecto a la poblaci칩n provincial


- **Concentraci칩n de la poblaci칩n en ciudades**: 쯘st치 m치s concentrada la poblaci칩n en ciudades grandes? por ejemplo ver la evoluci칩n del n칰mero de municipios que acumulan el 50%  de la poblaci칩n

