---
title: "Bitacora (my last blog's)"
author: "Pedro J. P칠rez"
date: "2024-02-06"
output:
  html_document:
    toc: true
    toc_float: true
    theme: lumen
---

```{r chunk_setup, include=FALSE}
knitr::opts_chunk$set(echo = TRUE, eval = TRUE, message = FALSE, warning = FALSE, 
                      cache = FALSE, cache.path = "/caches/", comment = "#>",
                      #fig.width = 7, fig.height= 7,   
                      #out.width = 7, out.height = 7, 
                      # fig.asp = 7/9, out.width = "60%",  (lo q yo usaba)
                      collapse = TRUE,  fig.show = "hold",
                      fig.asp = 0.618, fig.width = 6, out.width = "70%", fig.align = "center")
```


```{r, include = FALSE}
library(tidyverse)
```

------------------------------------------------------------------------

Espero que sean mis blog re-definitivos

------------------------------------------------------------------------


## Goya

- falta hacer las tablas de DT ok

- el collage

- El [museo de Ponce](https://museoarteponce.org/contactanos/) pone q esta en USA, pero es Puerto Rico (pon un anota en la tabla)


<br>

## TODO

- En los chunks, las lineas largas se cortan con los n췈 de linea. No he podido arreglarlo con lo de ` code-overflow: scroll  #- {wrap, scroll}`

- Decidir c칩mo dejar el footer: no m acaba de gustar

- En este blog <https://fediscience.org/@jhelvy/112051784580731414> de helveston puede estar la soluci칩n al fondo del TOC y est치 muy chula



--------------------------

<br>

## TBits

- En el post de geolocalizaci칩n, puse un 칰ltimo p치rrafo porque apareci칩 un nuevo geocoder y ya no procesa: le falta un enlace a una dependencia??, as칤 que **no borres la carpeta del cache**. En el `.qmd` s칤 est치 el nuevo p치rrafo con el nuevo geocoder



### TODO

Tiene q hacer estos `Tbits`:


- Puede hacer uno con los v칤deos de Youtube que pusieron y poner quien es m치s popular. En [este post](https://compassionate-benz-9a12b2.netlify.app/blog/automated-youtube-dashboard/) , Isabella hace un fledashboard- El flex final est치 [aqu칤](https://ivelasq.github.io/rladies-video-feed/)

- OKUpacion: <https://elpais.com/espana/elecciones-generales/2023-07-09/hechos-probados-esta-descontrolada-la-okupacion-ni-un-fenomeno-creciente-ni-en-aumento.html>   <https://elpais.com/espana/2023-02-27/la-okupacion-de-viviendas-se-frena-pese-a-los-discursos-alarmistas.html>

- okupas no hay: @Hoyuelicos: Los medios de derechas nunca se cansan de sacar bulos sobre okupaci칩n, y yo tampoco me canso de desmentirlos. Una vez m치s, toca divulgaci칩n jur칤dica para que no os la cuelen. Dentro hilo 游녢 <https://twitter.com/Hoyuelicos/status/1504498677322293253/photo/1> <https://twitter.com/JulianMaciasT/status/1666349149854507008?t=rqTEKNNSCpX874s9tt2taQ>








