---
title: "Bitacora (my last blog's)"
author: "Pedro J. Pérez"
date: "2024-02-06"
output:
  html_document:
    toc: true
    toc_float: true
    theme: lumen
---

```{r chunk_setup, include=FALSE}
knitr::opts_chunk$set(echo = TRUE, eval = TRUE, message = FALSE, warning = FALSE, 
                      cache = FALSE, cache.path = "/caches/", comment = "#>",
                      #fig.width = 7, fig.height= 7,   
                      #out.width = 7, out.height = 7, 
                      # fig.asp = 7/9, out.width = "60%",  (lo q yo usaba)
                      collapse = TRUE,  fig.show = "hold",
                      fig.asp = 0.618, fig.width = 6, out.width = "70%", fig.align = "center")
```


```{r, include = FALSE}
library(tidyverse)
```

------------------------------------------------------------------------

Espero que sean mis blog re-definitivos

------------------------------------------------------------------------

<br>

## TODO

- En los chunks, las lineas largas se cortan con los nº de linea. No he podido arreglarlo con lo de ` code-overflow: scroll  #- {wrap, scroll}`

- Decidir cómo dejar el footer: no m acaba de gustar



--------------------------

<br>

## TBits

Tiene q hacer estos `Tbits`:

- Conjuntos de datos. Mete a Civio: <https://datos.civio.es/>

- Puede hacer uno con los vídeos de Youtube que pusieron y poner quien es más popular. En [este post](https://compassionate-benz-9a12b2.netlify.app/blog/automated-youtube-dashboard/) , Isabella hace un fledashboard- El flex final está [aquí](https://ivelasq.github.io/rladies-video-feed/)




